【裁判字號】    94,家聲,62
【裁判日期】    950331
【裁判案由】    指定遺囑執行人
【裁判全文】
臺灣彰化地方法院民事裁定  94年度家聲字第62號
聲  請  人  甲○○
關  係  人  行政院國軍退除役官兵輔導委員會
           （所轄之彰化縣榮民服務處）設彰化市○○路21號
上列聲請人聲請指定遺囑執行人事件，本院裁定如下：
    主      文
聲請駁回。
程序費用由聲請人負擔。
    理      由
一、按遺囑未指定遺囑執行人，並未委託他人指定者，得由親屬
    會議選定之。不能由親屬會議選定時，得由利害關係人聲請
    法院指定之，民法第1211條定有明文。又法院對非訟事件僅
    作形式審查而不做實體審認，故此項聲請指定遺囑執行人既
    屬非訟事件，必待聲請人與其他利害關係人對遺囑真偽、內
    容及是否出於遺囑人之自由意願等事項均無爭執時，方得聲
    請法院指定。次按現役軍人或退除役官兵死亡而無繼承人、
    繼承人之有無不明或繼承人因故不能管理遺產者，由主管機
    關管理其遺產。前項遺產事件，在本條例施行前，已由主管
    機關處理者，依其處理。第1項遺產管理辦法，由國防部及
    行政院國軍退除役官兵輔導委員會分別擬訂，報請行政院核
    定之。臺灣地區與大陸地區人民關係條例第68條第1、2、3
    項著有明文。
二、本件聲請意旨略以：緣被繼承人乙○○係於民國（下同）58
    年與配偶莊丹結婚，並辦理登記，其結婚前莊丹業於45年3
    月5日收養莊阿絨為養女，俟莊阿絨與林竹鄉結婚後生下聲
    請人即甲○○（原名林淑民），因被繼承人乙○○並無其他
    在台親人，且與配偶婚後亦未再生育子女，故一直視莊阿絨
    為親生女兒，視甲○○為直系孫子女，78年配偶胡莊丹死亡
    後，因被繼承人年邁已高，故其起居生活便由甲○○呼應照
    料，詎料乙○○於94年10月27日因心臟病呼吸衰竭死亡，其
    生前立有遺囑院將銀行郵局存款交由聲請人處理，惟因被繼
    承人並未指定遺囑執行人，亦無委託他人指定，又不能由親
    屬會議選定；依民法第1211條規定：「遺囑未指定遺囑執行
    人，並未委託他人指定者，得由親屬會議選定之，不能由親
    屬會議選定時，得由利害關係人聲請法院指定之。」為此爰
    依法聲請鈞院鑒核，准予裁定指定甲○○為被繼承人乙○○
    之遺囑執行人，以利處理後事費用等語。並提出光復後除戶
    戶籍簿冊浮籤記事資料專用頁、戶籍謄本三件、死亡證明書
    、遺囑書影本各一件為證。
三、經查被繼承人乙○○係行政院國軍退除役官兵輔導委員會彰
    化縣榮民服務處所轄之單身榮民，依據「台灣地區與大陸地
    區人民關係條例」第68條規定，退除役官兵死亡而無繼承人
    、繼承人之有無不明或繼承人因故不能管理遺產者，由主管
    機關管理其財產。本件聲請人甲○○係莊阿絨所生，而莊阿
    絨係莊丹與被繼承人乙○○結婚前所收養，就此聲請人無受
    被繼承人乙○○所收養，故聲請人並非被繼承人乙○○之繼
    承人，縱聲請人係被繼承人以遺囑贈與遺產者，亦同。據上
    說明，被繼承人乙○○死亡後所遺之遺產依法應由行政院國
    軍退除役官兵輔導委員會管理執行。而本件聲請人為此指定
    遺囑執行人之聲請，於法未合，自難准許，應予駁回。
四、依非訟事件法第21條第1項裁定如主文。
中    華    民    國    95    年    3    月    31    日
                    家事法庭      法  官  張德寬
以上正本係照原本作成
如對本裁定抗告須於裁定送達後10日內向本院提出抗告狀
中    華    民    國    95    年    3    月    31    日
                                  書記官  林政佑


司法院資訊處製作；財團法人民間司法改革基金會備份。
